臺灣雲林地方法院刑事判決
109年度原訴字第10號
公  訴  人  臺灣雲林地方檢察署檢察官
被      告  張坤宏



選任辯護人  蘇書峰律師（法扶律師）
被      告  洪緯杰


            黃智揚


            許尤詩峻（原名：沈詩峻）



上三人共同
指定辯護人  本院公設辯護人郭雅琳
上列被告因妨害秩序等案件，經檢察官提起公訴 （109年度偵字
第4146號、第4324號、第4364號、第4531號），本院判決如下：
    主  文
丁○○犯意圖供行使之用而攜帶兇器在公共場所聚集三人以上首謀
實施強暴罪，累犯，處有期徒刑壹年貳月。扣案如附表編號1、2
、5所示之物沒收之。
丙○○犯意圖供行使之用而攜帶兇器在公共場所聚集三人以上下手
實施強暴罪，處有期徒刑拾月。
己○○犯意圖供行使之用而攜帶兇器在公共場所聚集三人以上下手
實施強暴罪，處有期徒刑拾月。扣案如附表編號1所示之物沒收
之。
戊○○○犯意圖供行使之用而攜帶兇器在公共場所聚集三人以上下
手實施強暴罪，處有期徒刑捌月。扣案如附表編號1所示之物沒
收之。
    事  實
一、丁○○、丙○○、己○○、戊○○○（原名：沈詩峻）4人與乙○○雖素
    不相識，惟因乙○○積欠他人債務，丁○○受讓債權後欲前往討
    債，丁○○便首謀邀集丙○○、己○○、戊○○○一同前往，丁○○、
    丙○○、己○○、戊○○○4人遂共同基於意圖供行使之用而攜帶兇
    器在公共場所聚集三人以上下手實施強暴、傷害、剝奪他人
    行動自由之犯意聯絡，於民國109年6月7日19時41分，由戊○○○駕駛車牌號碼000-0000號自用小客車（下稱本案汽車），
    搭載丁○○、丙○○、己○○至乙○○位在雲林縣○○鄉○○村○○街00號
    居處外，丁○○為能順利誘騙乙○○出門，隨即以附表編號5所
    示之手機連上FACEBOOK社群網站（下稱臉書）通訊軟體，並
    假冒女性身分以暱稱「Emily Huang」與乙○○聯繫，乙○○遂
    走出上開居處外屬公共場所之大馬路上，此時事先下車躲在
    車旁埋伏之丁○○、丙○○見狀，旋即衝出，由丁○○持長約10公
    分水果刀1把、丙○○則以徒手方式，共同揮砍、毆打及推扯
    乙○○，嗣己○○持戊○○○所有如附表編號1所示之鋁製球棒自本
    案汽車後座下車，並共同毆打乙○○，乙○○遭毆倒在地後，己○○繼續持球棒毆打乙○○，而丁○○、丙○○則共同拉拖乙○○欲將
    其拉上本案汽車後座，於此期間，乙○○雖遭壓制在地上惟仍
    不斷反抗，丁○○乃自本案汽車內拿取附表編號2所示之抹布1
    條摀住乙○○口鼻，隨後己○○將鋁製球棒交予丁○○，再由丁○○
    持球棒毆打乙○○，己○○再拉扯乙○○，乙○○遭壓制倒地難以反
    抗，之後己○○指示戊○○○駕駛本案汽車倒車後退至乙○○遭壓
    制之處，戊○○○立即倒車接近乙○○，便利丁○○、丙○○、己○○
    將乙○○拖上本案汽車，以此方式參與實施強暴行為，己○○並
    打開後車廂，欲將乙○○塞入本案汽車之後車廂，嗣因路人上
    前關切，乙○○趁機欲逃離，旋遭丙○○追趕拉倒在地，上開行
    為致乙○○受有頭部外傷併腦震盪、鼻骨骨折、第5腰椎骨折
    、左胸撕裂傷、肢體及軀幹多部位擦挫傷等傷害。丁○○、丙○○、己○○、戊○○○即以此強暴方式，在公共場所對乙○○實施
    傷害之強暴行為，整個過程並剝奪乙○○之行動自由約6分鐘
    。後因乙○○不斷反抗，且鄰居上前關切，丁○○等4人始作罷
    並上車離去。嗣警方到場後調閱監視器錄影畫面，並在現場
    扣得附表編號1、2所示之鋁製球棒1支及抹布1條，始循線查
    悉上情。
二、案經乙○○訴由雲林縣警察局臺西分局報告臺灣雲林地方檢察
    署檢察官偵查起訴。
    理  由
壹、程序部分(證據能力部分）：
一、被告丁○○部分：
　　按被告以外之人於審判外之陳述，雖不符刑事訴訟法第159
    條之1 至之4 等4 條規定，而經當事人於審判程序同意作為
    證據，法院審酌該陳述作成時之情況，認為適當者，亦得作
    為證據，同法第159 條之5 第1 項定有明文。經查，本判決
    後開引用被告以外之人於審判外之陳述，原則上均不得作為
    證據使用，惟被告丁○○及其辯護人在本院審理中均明示同意
    有證據能力（見本院卷一第480 頁、第484頁；本院卷二第4
    25頁至第426頁、第535頁），本院審酌上開證據製作時之情
    況，並無違法不當之情事，認為以之作為證據應屬適當，揆
    諸前開規定，應認該等供述證據例外具有證據能力。
二、被告丙○○、己○○、戊○○○部分：
　㈠被告以外之人於審判外之言詞或書面陳述，除法律有規定者
    外，不得作為證據，刑事訴訟法第159 條第1 項定有明文。
    查證人乙○○在警詢時之陳述，屬被告丙○○、己○○、戊○○○以
    外之人於審判外之言詞陳述，而被告丙○○、己○○、戊○○○及
    渠等之辯護人對於證人乙○○在警詢陳述之證據能力，於本院
    準備程序中聲明異議，而證人乙○○在警詢之陳述，並未經檢
    察官舉證證明有何刑事訴訟法第159 條之2 、第159 條之3 
    規定所列之事由存在，依上開刑事訴訟法第159 條第1 項規
    定，證人乙○○在警詢所為之陳述，對被告丙○○、己○○、戊○○○無證據能力。
  ㈡按被告以外之人於審判外之陳述，雖不符刑事訴訟法第159
    條之1 至之4 之規定，而經當事人於審判程序同意作為證據
    ，法院審酌該言詞陳述或書面陳述作成時之情況，認為適當
    者，亦得為證據，同法第159 條之5 第1 項定有明文。其立
    法意旨在於傳聞證據未經當事人之反對詰問予以核實，原則
    上係予排除，惟若當事人已放棄對原供述人之反對詰問權，
    於審判程序中表明同意該等傳聞證據可作為證據，基於證據
    資料愈豐富，愈有助於真實發見之理念，並尊重當事人對傳
    聞證據之處分權，且強化言詞辯論主義，使訴訟程序進行順
    暢，此時，法院自可承認該傳聞證據之證據能力。查本判決
    除上揭所述證據外，以下所引被告以外之人之言詞或書面陳
    述，經檢察官、被告丙○○、己○○、戊○○○及渠等之辯護人同
    意作為證據使用（見本院卷一第399頁至第400 頁、第480 
    頁；本院卷二第76頁、第220頁、第425頁至第426頁、第535
    頁），本院審酌該等供述證據之作成及取得之狀況，未見違
    法或不當取證之情事，且為證明被告丙○○、己○○、戊○○○犯
    罪事實存否所必要，以之作為證據，認屬適當，復經本院於
    審判期日就上開證據依法進行調查、辯論，依刑事訴訟法第
    159 條之5 規定，均具有證據能力。
貳、實體部分：
一、認定犯罪事實所憑之證據及理由：
    上揭犯罪事實，業據被告丁○○、丙○○、己○○、戊○○○於本院
    審理時均坦承不諱（見本院卷一第196頁至第197頁、第200
    頁、第280頁至第281頁、第394頁、第479頁；本院卷二第76
    頁、第219頁、第336頁、第423頁至第425頁、第535頁、第5
    37頁），核與證人即告訴人乙○○於偵查中及本院審理時具結
    之證述、證人甲○○於本院審理時具結之證述、證人即同案被
    告丁○○（證明部分不含被告丁○○部分）、丙○○（證明部分不
    含被告丙○○部分）、己○○（證明部分不含被告己○○部分）、
    戊○○○（證明部分不含被告戊○○○部分）之證述內容大致相符
    （見109 年度聲羈字第80號卷第27頁至第32頁；偵字第4364
    號卷第7 頁至第15頁、第131 頁至第141 頁；偵字第4324號
    卷第11頁至第19頁、第37頁至第45頁、第95 頁至第100 頁
    、第103 頁至第108 頁、第143 頁至第153頁、第157 頁至
    第163 頁；偵字第4146號卷第9 頁至第16頁、第17頁至第19
    頁、第21頁至第24頁、第161 頁至第166 頁、第201 頁至第
    204 頁、第225 頁至第229 頁、第241 頁至第244 頁、第25
    5 頁至第263 頁；109 年度聲羈字第74號卷第21頁至第27頁
    ；本院卷二第77頁至第124頁），復有中國醫藥大學北港附
    設醫院109 年6 月9 日出具之告訴人乙○○診斷證明書（診字
    第10906100271 號）1 紙（見雲警西偵字第1091001036號卷
    第253 頁）、中國醫藥大學北港附設醫院109 年6 月18日出
    具之告訴人乙○○診斷證明書（診字第10906100806 號）1 紙
    （見雲警西偵字第1091001036號卷第255 頁）、雲林縣警察
    局臺西分局109 年6 月7 日搜索扣押筆錄、扣押物品目錄表
    各1 份【受執行人：乙○○】（見偵4146卷第第57頁至第65頁
    ）、雲林縣警察局臺西分局109 年6 月18日搜索扣押筆錄、
    扣押物品目錄表、收據【受執行人：丁○○】各1 份（見偵43
    64卷第31頁至第37頁）、雲林縣警察局臺西分局109 年6 月
    17日扣押筆錄、扣押物品目錄表、收據各1 份【受執行人：
    丙○○】（見警卷第217 頁至第223 頁）、雲林縣警察局臺西
    分局109 年6 月10日扣押筆錄、扣押物品收據、扣押物品目
    錄表各1 份【受執行人：戊○○○】（見偵4146卷第67頁至第7
    3頁）、BDY-7793自用小客車車輛詳細資料報表1 份（見偵4
    146卷第77頁）、BDY-7793自用小客車高速公路繳費行車紀
    錄1 份（見偵4146卷第81頁至第85頁）、109 年6 月7 日住
    家監視器外錄影內容記載1 份（見偵4146卷第79頁）、監視
    器錄影擷取畫面25張（見偵4146卷第127 頁至第137 頁）、
    監視攝影照片12張（見他卷第19頁至第29頁）、告訴人與「
    Emily Huang 」臉書通訊軟體對話紀錄翻拍照片74張（見偵
    字第4146號卷第87頁至第123 頁）、中國醫藥大學北港附設
    醫院診斷證明書影本1 份（偵4146卷第145頁）、告訴人乙○○之中國醫藥大學北港附設醫院病歷0 份（見偵字第4146號
    卷第277 頁至第497 頁）、告訴人受傷照片8 張（見109 年
    度他字第925 號卷第41頁至第44頁）、臺灣雲林地方檢察署
    勘驗筆錄1 份（見偵字第4146號卷第271 頁至第272 頁）、
    監視器錄影擷取照片35張（見偵字第4146號卷第125頁至第1
    37 頁、第205 頁至第211 頁）、球棒、抹布照片各1 張（
    見偵字第4146號卷第137 頁至第138 頁）、被告丁○○查獲照
    片及扣案物照片共7 張（見偵4364卷第101 頁至第104 ）、
    本院公務電話紀錄單1份（見本院卷一第305頁）、交通部高
    速公路局委託遠通電收股份有限公司車輛通行明細（見本院
    卷一第353 頁至第354 頁）、臺灣大哥大股份有限公司109 
    年9 月25日法大字第109118089 號函附0000000000門號通聯
    記錄，及109 年9 月26日法大字第109118179 號函附通訊數
    據上網歷程查詢各1 份（見本院卷一第359 頁至第370 頁）
    、109 年9 月19日臺西分局四湖分駐所職務報告及雲林縣警
    察局勤務指揮中心受理110 報案記錄單影本各1 份（見本院
    卷一第383頁至第389頁）、雲林縣警察局臺西分局109 年11
    月9 日雲警西偵0000000000B號函暨員警職務報告1 份、勤
    務指揮中心受理110 報案紀錄單3 張、報案錄音檔1 片（見
    本院卷一第437 頁至第445 頁）、臺灣大哥大股份有限公司
    109 年11月11日法大字000000000號函暨門號資料查詢結果
    、中華電信資料查詢結果、門號可攜式服務查詢結果各1 份
    （見本院卷一第451 頁至第461 頁）、臺灣大哥大股份有限
    公司109 年11月11日法大字000000000號函暨門號資料查詢
    結果、中華電信資料查詢結果、遠傳資料查詢結果、臺灣之
    星資料查詢結果各1 份（見本院卷一第465 頁至第473 頁）
    、雲林縣消防局109年11月17日雲消指字第1090014746號函1
    份（見本院卷二第5頁）、債權移轉證明書1份（見本院卷二
    第39頁）、本院勘驗筆錄4份（見本院卷一第485頁至第490
    頁；本院卷二第110頁至第111頁、第427頁至第432頁、第53
    8頁至第539頁）、本院公務電話紀錄單1份（見本院卷二第1
    71頁）、本院公務電話紀錄單1份（本院卷二第175頁）、內
    政部警政署刑事警察局109年8月17日刑生字第1090064705號
    鑑定書影本1份（見本院卷二第245頁至第248頁）、戊○○○勘
    查採證同意書1 紙（偵4146卷第55頁）在卷可憑，並有如附
    表所示之扣案物可資佐證，足認被告丁○○、丙○○、己○○、戊○○○上開自白與事實相符，可以採信。從而，本件事證明確
    ，被告丁○○、丙○○、己○○、戊○○○犯行洵堪認定，均應依法
    論科。
三、論罪科刑：
　㈠按刑法以非法方法剝奪人之行動自由罪，係指無權之人，於
    私行拘禁而外，將被害人置於自己實力支配之下妨害其行動
    自由者而言，其成立須行為人以非法方法違反被害人之意願
    ，且客觀上被害人之行動自由已被剝奪為必要，其行為且需
    持續相當之時間；倘其其目的在使人行無義務之事，僅有瞬
    間之拘束，則屬同法第304 條之範圍，不構成上開剝奪行動
    自由罪（最高法院94年度台上字第5517號、93年度台上字第
    3702號、75年度台上字第6857號刑事判決意旨參照）。次按
    按刑法第302 條之妨害自由罪，係妨害他人自由之概括規定
    ，故行為人具有一定目的，以非法方法剝奪人之行動自由者
    ，除法律別有處罰較重之規定（例如略誘及擄人勒贖等罪）
    ，應適用各該規定處斷外，如以使人行無義務之事，或妨害
    人行使權利為目的，而其強暴脅迫復已達於剝奪人行動自由
    之程度，即祇成立本罪，不應再依同法第304 條論處，誠以
    此項使人行無義務之事，或妨害人行使權利之低度行為，應
    為非法剝奪人之行動自由之高度行為所吸收，不能以其目的
    係在使人行無義務之事，或妨害人行使權利，認為係觸犯刑
    法第302 條第1 項及第304 條第1 項之二罪名，而依同法第
    55條從一重處斷（最高法院93年度台上字第3309號裁判意旨
    參照）。經查，被告丁○○、丙○○、己○○、戊○○○為能順利將
    告訴人押上車以便商討債務問題，而為推、拉、扯告訴人之
    行為，整個過程已持續約6分鐘，非僅有瞬間之拘束，是被
    告4人之強暴脅迫已達於剝奪人行動自由之程度，即祇成立
    刑法第302 條之妨害自由罪，不應再依同法第304 條論處。
　㈡按刑法第150條業於109年1月15日修正公布，並自同年月17日
    生效施行，其立法理由為：「一、修正原『公然聚眾』要
    件，理由同修正條文第149條說明一至三。倘3人以上，在公
    共場所或公眾得出入之場所聚集，進而實行強暴脅迫（例如
    ：鬥毆、毀損或恐嚇等行為）者，不論是對於特定人或不特
    定人為之，已造成公眾或他人之危害、恐懼不安，應即該當
    犯罪成立之構成要件，以符保護社會治安之刑法功能。另提
    高罰金刑，以符合罰金刑級距之配置，並酌作文字及標點符
    號修正，將原條文列為第一項。二、實務見解有認本條之妨
    害秩序罪，須有妨害秩序之故意，始與該條之罪質相符，如
    公然聚眾施強暴脅迫，其目的係在另犯他罪，並非意圖妨害
    秩序，除應成立其他相當罪名外，不能論以妨害秩序罪（最
    高法院31年度上字第1513號、28年度上字第3428號判決參照
    ）。然本罪重在安寧秩序之維持，若其聚眾施強暴脅迫之目
    的在犯他罪，固得依他罪處罰，若行為人就本罪之構成要件
    行為有所認識而仍為本罪構成要件之行為，自仍應構成本罪
    ，予以處罰。三、參考我國實務常見之群聚鬥毆危險行為態
    樣，慮及行為人意圖供行使之用而攜帶兇器或者易燃性、腐
    蝕性液體，抑或於車輛往來之道路上追逐，對往來公眾所造
    成之生命身體健康等危險大增，破壞公共秩序之危險程度升
    高，而有加重處罰之必要，爰增訂第二項。」而該條立法理
    由所援引之修正刑法第149條說明一至三之立法理由則為：
    「一、隨著科技進步，透過社群通訊軟體（如LINE、微信、
    網路直播等）進行串連集結，時間快速、人數眾多且流動性
    高，不易先期預防，致使此等以多數人犯妨害秩序案件規模
    擴大，亦容易傷及無辜。惟原條文中之『公然聚眾』，司法實
    務認為必須於『公然』之狀態下聚集多數人，始足當之；亦有
    實務見解認為，『聚眾』係指參與之多數人有隨時可以增加之
    狀況，若參與之人均係事前約定，人數既已確定，便無隨時
    可以增加之狀況，自與聚眾之情形不合（最高法院28年度上
    字第621號判決、92年度台上字第5192號判決參照）。此等
    見解範圍均過於限縮，也無法因應當前社會之需求。爰將本
    條前段修正為『在公共場所或公眾得出入之場所』有『聚集』之
    行為為構成要件，亦即行為不論其在何處、以何種聯絡方式
    （包括上述社群通訊軟體）聚集，其係在遠端或當場為之，
    均為本條之聚集行為，且包括自動與被動聚集之情形，亦不
    論是否係事前約定或臨時起意者均屬之。因上開行為對於社
    會治安與秩序，均易造成危害，爰修正其構成要件，以符實
    需。二、為免聚集多少人始屬『聚眾』在適用上有所疑義，爰
    參酌組織犯罪防制條例第2條第1項及其於106年4月19日修正
    之立法理由，認三人以上在公共場所或公眾得出入之場所實
    施強暴脅迫，就人民安寧之影響及對公共秩序已有顯著危害
    ，是將聚集之人數明定為三人以上，不受限於須隨時可以增
    加之情形，以臻明確。三、按集會遊行係人民之基本權利，
    受憲法與集會遊行法之保障，應與本條係處罰行為人具有為
    強暴脅迫之意圖而危害治安者有所區隔。因此，一般集會遊
    行之『聚眾』人群行為，本不具有施強暴脅迫之意圖，自無構
    成本罪情事，併予指明。」。依上開修正立法理由可知，於
    修法後，不論參與者係事前約定或臨時起意、是否有隨時可
    以增加之狀況、自動或被動聚集、以何種聯絡方式聚集、係
    在遠端或當場為之方式聚集，亦不論參與者是否具有另犯他
    罪之犯意，復不論強暴脅迫之行為是否係對於特定人或不特
    定人為之，只要該公然聚眾施強暴脅迫之行為，客觀上確已
    造成公眾或他人之危害、恐懼不安，且行為人主觀上預見其
    等行為將造成公眾或他人之危害、恐懼不安，即當構成刑法
    第150條公然聚眾施強暴脅迫
    罪。查，本件係由被告丁○○聯絡、邀集被告丙○○、己○○、戊○○○一同前往案發地點，是以其他被告之所以到場聚集，均
    係受到被告丁○○之串連集結，核被告丁○○此部分所為，實已
    該當於「首謀」之地位及行為。再者，被告丁○○、丙○○、己○○、戊○○○均明知案發地點係在馬路上，為公共場所，現場
    隨時可能會有人、車經過，被告丁○○、丙○○、己○○在該處毆
    打、推、拉、扯告訴人，試圖將告訴人押上被告戊○○○所駕
    駛之本案汽車，被告戊○○○為便利被告丁○○、丙○○、己○○能
    順利將告訴人拖上本案汽車，乃依被告己○○之指示將該車向
    後倒退接近告訴人，是認被告4人均已對告訴人下手實施強
    暴行為，並對告訴人造成危害、及在場目睹聽聞之公眾或他
    人之恐懼不安，自與上開構成要件相符。又被告丁○○所攜帶
    長約10公分水果刀1把、被告戊○○○所提供附表編號1所示之
    鋁製球棒1支，客觀上具有危險性，當屬足以對人之生命、
    身體、安全構成威脅之兇器無疑。被告丁○○、己○○持上開兇
    器攻擊告訴人，致告訴人成傷，則渠等係意圖供行使之用而
    攜帶兇器，亦甚為明確。
　㈢按犯前項之罪，而有下列情形之一者，得加重其刑至二分之
    一：一、意圖供行使之用而攜帶兇器或其他危險物品犯之。
    二、因而致生公眾或交通往來之危險，刑法第150條第2項定
    有明文。又刑法總則之加重，係概括性之規定，所有罪名均
    一體適用；刑法分則之加重，係就犯罪類型變更之個別犯罪
    行為予以加重，成為另一獨立之罪名。刑法第150條第2項，
    得加重其刑至二分之一，係就刑法第150條第1項之基本犯罪
    類型，參考我國實務常見之群聚鬥毆危險行為態樣，慮及行
    為人意圖供行使之用而攜帶兇器或者易燃性、腐蝕性液體，
    抑或於車輛往來之道路上追逐，對往來公眾所造成之生命身
    體健康等危險大增，破壞公共秩序之危險程度升高，而有加
    重處罰之必要，已就刑法第150條第1項犯罪類型變更之個別
    犯罪行為予以加重，而成另一獨立之罪名，自屬刑法分則加
    重之性質。是核被告丁○○所為，係犯刑法第150條第2項第1
    款、第1項後段之攜帶兇器在公共場所聚集三人以上首謀實
    施強暴罪、同法第277條第1項之傷害罪及同法第302條第1項
    之剝奪他人行動自由罪；被告丙○○、己○○、戊○○○所為，均
    係犯刑法第150條第2項第1款、第1項後段之攜帶兇器在公共
    場所聚集三人以上下手實施強暴罪、同法第277條第1項之傷
    害罪及同法第302條第1項之剝奪他人行動自由罪。公訴意旨
    雖漏未論及刑法第277條第1項之傷害罪及同法第302條第1項
    之剝奪他人行動自由罪，惟起訴書犯罪事實欄一既已載明上
    開部分事實，且上開部分與業經起訴且認定有罪之攜帶兇器
    在公共場所聚集三人以上首謀或下手實施強暴罪之部分具想
    像競合犯之裁判上一罪關係（詳後述），本為起訴效力所及
    ，復經本院於審理時當庭告知被告丁○○、丙○○、己○○、戊○○○所涉犯行包含上述罪名，已無礙於被告4人訴訟防禦權之行
    使，本院自得併予審酌，附此敘明。
　㈣按共犯在學理上，有「任意共犯」與「必要共犯」之分，前
    者指一般原得由一人單獨完成犯罪而由二人以上共同實施之
    情形，當然有刑法總則共犯規定之適用；後者係指須有二人
    以上之參與實施始能成立之犯罪而言。且「必要共犯」依犯
    罪之性質，尚可分為「聚合犯」與「對向犯」，其二人以上
    朝同一目標共同參與犯罪之實施者，謂之「聚合犯」，如刑
    法分則之公然聚眾施強暴、脅迫罪、參與犯罪結社罪、輪姦
    罪等是，因其本質上即屬共同正犯，故除法律依其首謀、下
    手實施或在場助勢等參與犯罪程度之不同，而異其刑罰之規
    定時，各參與不同程度犯罪行為者之間，不能適用刑法總則
    共犯之規定外，其餘均應引用刑法第28條共同正犯之規定（
    最高法院81年度台非字第233 號判決意旨參照）。是被告丙○○、己○○、戊○○○就上開攜帶兇器在公共場所聚集三人以上
    下手實施強暴罪，有犯意聯絡及行為分擔，應論以共同正犯
    。另被告丁○○、丙○○、己○○、戊○○○就本件傷害及剝奪他人
    行動自由犯行部分，具有犯意聯絡及行為分擔，應論以共同
    正犯。惟依刑法條文有「結夥三人以上」者，其主文之記載
    並無加列「共同」之必要（最高法院79年度台上第4231號判
    決意旨參照），是本條文以「聚集三人以上」為構成要件，
    應為相同解釋，方為適論，故主文即不再為「共同」之記載
    。
　㈤被告丁○○、丙○○、己○○、戊○○○均係基於強押告訴人討債之目
    的，而攜帶兇器在公共場所聚集三人以上首謀或下手實施強
    暴、傷害及剝奪他人行動自由，渠等之上開行為間有同一目
    的且行為重合之情形，核屬想像競合犯。是被告丁○○以一行
    為觸犯攜帶兇器在公共場所聚集三人以上首謀實施強暴罪、
    傷害罪及剝奪他人行動自由罪；被告丙○○、己○○、戊○○○均
    以一行為觸犯攜帶兇器在公共場所聚集三人以上下手實施強
    暴罪、傷害罪及剝奪他人行動自由罪，均為一行為觸犯3罪
    名之想像競合犯，應依刑法第55條前段之規定，分別從一重
    之攜帶兇器在公共場所聚集三人以上首謀實施強暴罪（被告
    丁○○部分）、攜帶兇器在公共場所聚集三人以上下手實施強
    暴罪（被告丙○○、己○○、戊○○○部分）處斷。
　㈥按犯刑法第150條第1項之在公共場所聚集三人以上實施強暴
    罪，而有下列情形之一者，得加重其刑至二分之一：一、意
    圖供行使之用而攜帶兇器或其他危險物品犯之。二、因而致
    生公眾或交通往來之危險，刑法第150條第2項定有明文。上
    開得加重條件，屬於相對加重條件，並非絕對應加重條件，
    是以，事實審法院應依個案具體情狀，考量當時客觀環境、
    犯罪情節及危險影響程度、被告涉案程度等事項，綜合權衡
    考量是否有加重其刑之必要性。查本件被告丁○○、丙○○、己○○、戊○○○，準備水果刀、鋁製球棒等物，攻擊毆打告訴人
    ，致使告訴人受有事實欄所示之傷害，本案被告丁○○、丙○○
    、己○○、戊○○○前開所犯，除已實際將其等攜帶之兇器用於
    本案犯行，並已嚴重影響人民安寧及危害公共秩序，本院認
    有依前揭規定予以加重其刑之必要，爰均依法加重其刑。　
  ㈦又被告丁○○前曾因肇事逃逸、公共危險等案件，分別經臺灣
    高雄地方法院以104 年度交訴字第39號判決判處有期徒刑2 
    月確定、臺灣高等法院高雄分院（下稱高雄高分院）以104 
    年度交上訴字第89號判決判處有期徒刑6 月確定，嗣經高雄
    高分院以105 年度聲字第1461號裁定定應執行有期徒刑7 月
    確定；又因公共危險、過失傷害等案件，經臺灣臺中地方法
    院以105 年度交易字第343 號判決判處有期徒刑4 月、4 月
    ，應執行有期徒刑7 月確定，並移送接續執行，於107 年4 
    月7 日縮刑期滿執行完畢等情，有臺灣高等法院被告前案紀
    錄表在卷可參，其於徒刑執行完畢後之5 年內，故意再犯本
    件有期徒刑以上之罪，為累犯，應依刑法第47條第1 項之規
    定加重其刑。至司法院釋字第775 號解釋係指個案應量處最
    低法定刑、又無法適用刑法第59條在內減輕規定之情形，法
    院應依此解釋意旨裁量不予加重最低本刑（最高法院108 年
    度台上字第338 號判決意旨參照），本案依被告丁○○犯罪情
    節，並無上開情事，自無從依上開解釋意旨裁量不予加重最
    低本刑，併此敘明。
　㈧爰審酌被告4 人均正值青年，年輕氣盛，被告丁○○為商討債
    務問題，竟首謀糾集被告丙○○、己○○、戊○○○在公共場所對
    告訴人下手實施強暴、傷害及剝奪行動自由，被告丁○○持水
    果刀及附表編號1所示之鋁製球棒毆打、傷害告訴人，被告
    己○○亦持附表編號1所示之鋁製球棒毆打告訴人，被告丙○○
    則徒手毆打告訴人，被告戊○○○除提供其所有之鋁製球棒外
    ，並於被告丁○○、丙○○、己○○毆打、推拉告訴人時，依指示
    將車輛後退至告訴人倒地之位置，便利被告丁○○、丙○○、己○○將告訴人拖上本案汽車，渠等所為除造成告訴人受有事實
    欄所示之傷害及剝奪告訴人之行動自由外，並已造成公眾或
    他人之危害、恐懼不安，所為實非可取，且未能與告訴人達
    成和解，賠償其損害，本應予嚴懲，惟念及被告4人犯後尚
    知坦承犯行，態度尚可，本案衝突時間亦短暫，尚非龐大而
    難以或已失控制，對人民安寧及社會秩序之危害尚非甚重，
    兼衡被告丁○○前有肇事逃逸、酒駕、過失傷害、傷害之前案
    紀錄，素行非佳，自述高中肄業之智識程度，從事臨時工，
    月收入約新臺幣（下同）3萬元，未婚，家中尚有外婆；被
    告丙○○前無犯罪之前案紀錄，素行尚佳，自述國中畢業之智
    識程度，從事輕鋼架之工作，月收入約4萬2,000元至4萬5,0
    00元，未婚，家中尚有中風之祖母、父母及姪子；被告己○○
    前無犯罪之前案紀錄，素行尚佳，自述高中肄業之智識程度
    ，從事吊車司機之工作，月收入約5萬5,000元，未婚，家中
    尚有祖母及母親；被告戊○○○有酒駕之前案紀錄，素行非佳
    ，自述高中肄業之智識程度，從事鷹架工之工作，月收入約
    4萬餘元，未婚，家中尚有母親、2個胞弟、1個胞妹。暨衡
    量被告4人參與程度等一切情狀，分別量處如主文所示之刑
    。
四、沒收部分：
　  按供犯罪所用、犯罪預備之物或犯罪所生之物，屬於犯罪行
    為人者，得沒收之，刑法第38條第2 項前段定有明文。經查
    ：
　㈠扣案如附表編號1所示之鋁製球棒1支，為被告戊○○○所有，供
    被告丁○○、己○○持以毆打告訴人所用之物，業據被告丁○○、
    己○○、戊○○○供陳明確（見本院卷二第582頁），被告丁○○、
    己○○亦均有事實上處分權，均應依刑法第38條第2 項前段之
    規定，在被告丁○○、己○○、戊○○○之犯行項下宣告沒收之。
　㈡扣案如附表編號2所示之抹布1條，為被告丁○○所有，供被告
    丁○○摀住告訴人嘴巴所用之物，業據被告丁○○供述明確（見
    本院卷二第533頁），應依刑法第38條第2 項前段之規定，
    在被告丁○○之犯行項下宣告沒收之。
　㈢扣案如附表編號5所示之手機1支，為被告丁○○所有，供被告
    丁○○誘騙告訴人出門以便遂行本案犯行所用之物，業經被告
    丁○○供陳明確（見本院卷二第584頁至第585頁），應依刑法
    第38條第2 項前段之規定，在被告丁○○之犯行項下宣告沒收
    之。
　㈣至於被告丁○○所攜帶之水果刀1把並未扣案，且被告丁○○陳稱
    已將刀子丟棄（見偵4364卷第11頁），衡情當已滅失，為免
    執行之困難，爰不予宣告沒收。
五、不另為無罪之諭知部分：
　㈠公訴意旨另以：被告丁○○、丙○○、己○○、戊○○○4人另共同意
    圖為自己不法之所有，基於攜帶兇器及結夥3人以上強盜之
    犯意聯絡，於上開事實欄所示之時間、地點，以上開事實欄
    所示之強暴方式至告訴人不能抗拒，隨後被告丁○○即將告訴
    人持有之iPhone11 Pro Max 廠牌型號手機1支【價值5萬5,0
    00元，下稱本案手機）丟至本案汽車後座而得逞，並對告訴
    人口出「想要拿回你的手機就上車跟我們走」、「再不上車
    就拿刀刺死你」、「再不上車我就要開槍」等語，而認被告
    4人此部分另共同涉犯刑法第330 條第1 項、第321條第1項
    第3款、第4款之攜帶兇器結夥3人以上強盜既遂罪嫌，且與
    本院前述認定有罪之妨害秩序犯行，有一行為觸犯數罪名之
    想像競合關係等語。
　㈡按犯罪事實應依證據認定之，無證據不得認定犯罪事實；不
    能證明被告犯罪者，應諭知無罪之判決，刑事訴訟法第154
    條第2 項、第301 條第1 項分別定有明文。而所謂證據，係
    指足以認定被告確有犯罪行為之積極證據而言，該項證據自
    須適於為被告犯罪事實之證明者，始得採為斷罪之資料；如
    未能發現相當證據，或證據不足以證明，自不能以推測或擬
    制之方法，以為裁判之基礎（最高法院29年度上字第3105號
    、40年台上字第86號判決意旨參照）。又認定犯罪事實所憑
    之證據，無論直接或間接證據，其為訴訟上之證明，須達於
    通常一般之人均不致有懷疑，而得確信其為真實之程度者，
    始得據為有罪之認定，倘其證明尚未達到此一程度，而有合
    理之懷疑存在時，尚難為有罪之認定基礎（最高法院76年度
    台上字第4986號判決意旨參照）。再者，被告並無自證無罪
    之義務，此乃無罪推定之原則，刑事訴訟法第161 條第1 項
    規定：檢察官就被告犯罪事實，應負舉證責任，並指出證明
    之方法，故檢察官對於起訴之犯罪事實，應負提出證據及說
    服之實質舉證責任。倘其所提出之證據，不足為被告有罪之
    積極證明，或其指出證明之方法，無從說服法院以形成被告
    有罪之心證，基於無罪推定之原則，自應為被告無罪判決之
    諭知（刑事妥速審判法第6 條規定暨最高法院92年度台上字
    第128號判決意旨參照）。
  ㈢公訴意旨認被告涉犯上開罪嫌，無非係以⒈告訴人之指述，⒉
    被告4人之供述，⒊中國醫藥大學北港附設醫院診斷證明書1
    紙、病歷0份及告訴人受傷照片8張，⒋本案汽車車行紀錄、
    告訴人與「Emily Huang」臉書通訊軟體對話紀錄、本案汽
    車車輛詳細資料報表、雲林縣警察局臺西分局扣押筆錄、扣
    押物品目錄表各1份、監視器錄影光碟1片、臺灣雲林地方檢
    察署檢察官勘驗筆錄、監視器錄影擷取畫面暨球棒和抹布照
    片各1份等為論罪依據。
　㈣訊據被告4人固均坦承有於上開事實欄所示之時間、地點，以
    上開事實欄所示之強暴方式至告訴人不能抗拒等情之事實，
    惟均堅決否認有何加重強盜之犯行，被告丁○○辯稱：我與被
    告丙○○、己○○、戊○○○沒有加重強盜之犯意聯絡，是告訴人
    欠李宇成賭債，而李宇成欠我金錢借貸250 萬元，因此我去
    幫李宇成討這筆賭債。我沒有看到告訴人手上有拿手機，我
    也沒有把告訴人的手機丟到本案汽車後座，我也沒有拿告訴
    人的手機，我們離開現場後也沒有在車上看到本案手機。現
    場無人對乙○○口出「想要拿回你的手機就上車跟我們走」、
    「再不上車就拿刀刺死你」、「再不上車我就要開槍」等語
    ，我只有跟告訴人講「你有沒有欠阿樂錢？」等語，另外遇
    到告訴人的鄰居阿伯，我為了把事情講得嚴重一點，不讓路
    人太關切，有跟阿伯講「他強姦我姊姊」等語。被告丙○○、
    己○○、戊○○○均辯稱：我們與被告丁○○間沒有加重強盜之犯
    意聯絡，是告訴人欠被告丁○○錢，我們3人陪同被告丁○○去
    討債。我們都沒有看到告訴人手上有拿手機，也沒有看到被
    告丁○○有把手機丟到後座，我們離開現場後，也沒有在車上
    看到有本案手機。我們都沒聽到現場有人對告訴人口出「想
    要拿回你的手機就上車跟我們走」、「再不上車就拿刀刺死
    你」、「再不上車我就要開槍」等語。被告丁○○之辯護人則
    為被告丁○○辯護稱：監視器錄影畫面之勘驗筆錄並無法明顯
    看出告訴人的手機有遭被告等人取走，勘驗結果雖可看到「
    疑似」被告丁○○從地上撿拾物品，但該物品也有可能是被告
    丁○○自己掉落的手機。再告訴人雖稱其手機被丟到本案汽車
    後座，然而從監視器畫面上並未見到此情，且在影片後段仍
    可看到被告丁○○手上仍有拿手機，此點即與告訴人之證述不
    符，故告訴人之手機是否被丟到本案汽車後座仍有疑義。雖
    告訴人一開始走出門口時手上有拿手機，但也有可能是在遭
    毆打過程中不慎掉落在地上，之後遭他人撿走。況告訴人亦
    證述案發後隔天才委由家人到現場找尋手機，但只有找到手
    機殼等語，是在間隔一天後極有可能已遭路人撿走。若其果
    真確實清楚記憶手機被丟到汽車後座，又豈會委託家人到現
    場找手機？因此實情應該是告訴人遭到毆打送醫後才發現手
    機不見了，委由家人到現場找手機，但只有找到手機殼，才
    懷疑其手機遭被告等人取走，之後再看到監視器畫面，發現
    裡面有人疑似撿拾物品及疑似將物品丟到後座的動作，才為
    如此指述。又告訴人於警詢證述其係「不小心將手機掉在地
    上」，其後在檢方偵訊時稱其係「被打到手機掉到地上」，
    前後證述不一，且告訴人於審理時就其有無與他人有金錢糾
    紛一事，一直避重就輕，不願正面回答問題而證稱「若有欠
    錢要有證據阿」等語，一再逼問下才說其先前與他人有投資
    糾紛，且有遭判刑等等，此點與證人甲○○證述告訴人先前確
    實與他人有金錢糾紛而遭他人上門討債之情節相符。再者，
    監視器畫面不清，且無聲音，給予了告訴人誇大案發經過的
    空間，其證述內容均能明確說出是幾分幾秒，顯然證述內容
    不是其自身的記憶，而是事後看了監視器後拼湊出來的情節
    。本案監視器畫面無法證明被告等人有拿走告訴人手機，證
    人甲○○也證稱沒有看到手機，沒有聽到被告等恐嚇告訴人等
    語，是就加重強盜部分僅有告訴人之單一指述，應認被告丁○○之罪嫌不足等語；被告丙○○、己○○、戊○○○之辯護人則為
    被告3人辯護稱：證人甲○○於本院審理時證稱並未聽聞到雙
    方爭吵內容有包含被告丁○○以手機要脅告訴人上車，勘驗筆
    錄之內容亦無法證明被告等人有取走告訴人之手機，再依手
    機基地臺位址觀之，告訴人手機使用門號0000000000號，於
    案發前19個小時即同日00時35分00秒上網基地臺之位址為雲
    林縣○○鄉○○路0○0號，案發當時19時49分26秒上網基地臺之
    位址為雲林縣○○鄉○○路000號，於案發後於同日19時55分01
    秒則移動至雲林縣○○鄉○○路0○0號，故案發後6分鐘，告訴人
    使用之手機門號仍有上網紀錄，且基地臺位址為告訴人當日
    曾經上網之基地臺位址，無法排除告訴人之手機未曾脫離其
    持有之可能，縱然被告丁○○有取走告訴人之手機，被告丙○○
    、己○○、戊○○○亦不能預見，且無不法所有意圖，是本案除
    告訴人單一指述外，別無其他事證足資證明被告丙○○、己○○
    、戊○○○有共同涉犯加重強盜罪之情事等語。經查：
　⒈被告4人有於上開事實欄所示之時間、地點，以上開事實欄所
    示之強暴方式妨害秩序及對告訴人傷害、剝奪行動自由等情
    ，業經認定如前，而以被告4人之強暴手段觀之，被告丁○○
    使用水果刀，且被告己○○及丁○○均另有使用鋁製球棒攻擊，
    並加上被告丙○○徒手毆打，3人一起推扯、拖拉告訴人之情
    節以觀，實已達至使告訴人不能抗拒之程度，此與被告丁○○
    於本院審理時陳稱：（乙○○當時被一個人拿球棒打，一個人
    亮刀，一個人徒手攻擊，這樣還能抗拒？）一般情況下是不
    能抗拒。（就檢察官起訴書所載「以此強暴方式至乙○○不能
    抗拒」部分事實，是否承認？）承認等語（見本院卷一第28
    4頁）；被告丙○○、己○○、戊○○○於本院審理時均陳稱：（對
    於檢察官起訴書所載「以此強暴方式至乙○○不能抗拒」，就
    此部分事實是否承認？）承認等語（見本院卷一第203頁）
    相合，故被告4人有於上開事實欄所示之時間、地點，以上
    開事實欄所示之強暴方式至告訴人不能抗拒等情之事實，已
    堪認定。
　⒉本案尚難認定被告4人有取走告訴人之手機：
　⑴告訴人本案手機之門號為0000000000號乙情，業據告訴人於
    本院審理時具結證述明確（見本院卷二第84頁），並有本院
    公務電話紀錄單1紙在卷可稽（見本院卷一第305頁）。而依
    告訴人所述之本案手機門號，查詢該門號及該門號所搭配之
    手機序號（IMEI：000000000000000號）於案發前迄案發後
    之基地臺位址，可知：①告訴人所持用之本案手機門號00000
    00000號於案發時即109年6月7日19時55分02秒及該時段之前
    所搭配之手機序號均為000000000000000號（即本案手機序
    號），此亦為本案手機最後1次搭配門號0000000000號使用
    之時間，於該時段之後，門號0000000000號最新1次使用時
    （即109年6月8日13時57分48秒至13時59分05秒）所搭配之
    手機序號已換成000000000000000號等情，有臺灣大哥大資
    料查詢、臺灣大哥大通訊數據上網歷程查詢各1份在卷可考
    （見本院卷一第361頁、第367頁），是告訴人於本院審理時
    具結證述：（本來這支手機序號是000000000000000，後來
    被換成000000000000000，是因為你去換一支新的手機，原
    本的SIM卡掛失掉，就拿新的SIM卡插入這支新的手機裡面嗎
    ？）是等語（見本院卷二第85頁），與前揭事證相符，應屬
    實情，故告訴人所有之本案手機，確實於案發後遺失，並更
    換新手機乙情，已堪認定。②嗣經本院查詢本案手機序號000
    000000000000號自109年6月7日起迄109年11月11日止之通聯
    紀錄及行動上網IP位址，本案手機最後一次紀錄之使用時間
    為案發前即109年6月7日10時52分08秒，之後即再無任何使
    用情形乙節，有本院電信資訊連結作業系統查詢表（稿）暨
    檢附之臺灣大哥大資料查詢、中華電信資料查詢、遠傳資料
    查詢臺灣之興資料查詢各1份在卷可參（見本院卷一第463頁
    至第473頁），觀諸此揭資料，可知本案手機於案發後即再
    無被使用之情形，因此，即難以認定被告丁○○、丙○○、己○○
    、戊○○○4人有取得上開手機並加以使用之情事。③況被告丁○○、丙○○、己○○、戊○○○4人於案發後旋即駕駛本案汽車南下
    ，於109年6月7日21時40分26秒抵達通行門架：國道一號南
    下352.50〈通行路段：岡山-楠梓（旗楠路）〉乙情，有交通
    部高速公路局委託遠通電收股份有限公司車輛通行明細1紙
    存卷可考（見本院卷一第353頁至第354頁），然而本案手機
    之基地臺位址並未隨之往南移動至高雄，則被告4人是否確
    實有取走告訴人所有之本案手機，即非無疑。
　⑵勘驗結果不足以認定被告4人有取走告訴人手機：
　①經本院勘驗現場監視錄影畫面，勘驗結果略以：「重新勘驗
    光碟內容20：51：55起至21：53：01，勘驗結果如下：白色
    自小客車停在告訴人住處右側約兩三戶遠處，後方閃燈持續
    閃爍。告訴人自其住處大門出現，手上拿著手機（螢幕未喚
    醒，無發光）往白色自小客車移動。告訴人在白色自小客車
    左側附近移動，期間抬起右手操作手機，20時52分18秒、20
    時52分21秒處均可以看見告訴人抬起右手處有亮點。20時52
    分33秒處，丁○○從白色自小客車後方繞出來，20時52分34秒
    可見丁○○右手亦持有手機且有發光【截圖01】。……」
　　等情，有本院勘驗筆錄在卷可查（見本院卷二第427頁、第4
    39頁），由上開勘驗內容可知，被告丁○○及告訴人於案發當
    下手上均持有手機。
　②經本院繼續勘驗現場監視錄影畫面，勘驗結果略以：「勘驗
    光碟內容20：53：01起至20：54：47，勘驗結果如下：從20
    時53分01秒起，告訴人手上明顯可見手機亮光，20時53分05
    秒，可見被告己○○毆打告訴人之球棒也會因角度的關係而有
    反光之情形，這段時間丁○○、己○○、丙○○三人仍持續毆打及
    以雙手拉扯告訴人，且在這段時間（20時54分10秒處開始）
    丁○○有雙手持棒球棍毆打告訴人，且手上並無物品在發光。
    20：54：30起，倒在地上之告訴人伸手抵抗，可以看見其手
    中拿著一個白色光點，20時54分32秒，告訴人因為遭毆打而
    掉出一淺色物品【截圖1-1 】，20時54分33秒處，同時可見
    地上之淺色物品及告訴人手中之白色光亮。之後丁○○、丙○○
    及己○○與告訴人均移動到道路左邊。20時54分43秒處，地上
    之淺色物體被踢到靠近車子處。20時54分45秒處告訴人欲跪
    爬起身，此時可見其面孔有白色光亮閃爍【截圖02】，20時
    54分46秒可見被告丁○○左手發出亮光，但應該是被告丁○○將
    右手拿著的球棒換到左手，而由被告丁○○左手拿著的球棒發
    出的反光，20時54分47秒處隨著告訴人伸手護住頭部，可以
    看見白色光亮隨著其動作移動到頭部附近【截圖03】（至20
    ：54：47止）。」、「勘驗光碟內容20時54分47秒起至20時
    56分23秒，勘驗結果如下：20時54分51秒處看見丁○○左手拿
    著發光物，倒在地上之告訴人處亦有白色亮光【截圖04】。
    20時55分00秒處，丁○○有蹲下去以左手拿取發光物品的動作
    （丁○○右手持棒球棍），此時可見告訴人身上仍有物品瞬間
    發光【截圖05】，但無法判斷係其他物品照射之反光或是告
    訴人身上之自發光源。20時55分44秒，告訴人一邊向後退的
    過程中，左手伸出來，在左手附近，自小客車車輪輪拱前緣
    有閃光【截圖5-1 、5-2 】，20時55分46秒處，丁○○右手處
    可見有一道白光，其面向告訴人，左手指向白色自小客車，
    之後丁○○左手時不時發出白色亮光。20時55分59秒處，丁○○
    左手放在告訴人右肩，發出光亮【截圖06】，右手指向自小
    客車。20：55：58起告訴人持續後退，又往前跑、跌倒，丁○○手持白色光亮物品走向跪倒在地之告訴人。20時56分06秒
    處，丁○○踢踹告訴人，告訴人在地上打滾之際，褲襠出現白
    色亮光【截圖07】，但無法確定是因丁○○手上所持手機之亮
    光照射所致，抑或係告訴人身上自發光源。20：56：07起，
    告訴人倒在地上，丁○○左手持發光物品，空著右手，以腳踢
    踹其頭部，告訴人坐起身，丁○○又將告訴人推倒在地，期間
    丁○○左手中仍發出亮光。20時56分12秒處，丁○○推了告訴人
    一把後，20時56分14秒處朝著白色自小客車方向招手（右手
    ），此時看起來右手並未持物品。20時56分15秒處將右手伸
    到右褲袋，之後白色自小客車往後退，丁○○則往畫面左下方
    移動，20時56分22秒處可見丁○○雙手均未持物，右褲帶可見
    白色光亮透出。」、「勘驗光碟內容20：56：23起至20：57
    ：47止，勘驗結果如下：丁○○往畫面左下移動，站在白色自
    小客車旁之丙○○、己○○拉扯趴倒在地之告訴人，告訴人移動
    到道路中央坐起身，丙○○彎腰與告訴人說話，己○○張望四周
    插腰在車邊移動。20：56：49起丁○○自畫面左下角跑回告訴
    人處，毆打、腳踢、推拉告訴人，告訴人往後倒地。20時57
    分03秒己○○打開後車箱，丁○○及丙○○與坐在地上之告訴人說
    話。沒多久，丁○○繼續毆打、踢踹告訴人，告訴人抱頭防護
    。之後，丁○○收手走到一旁，告訴人右手撐地坐著，左手摸
    著自己的臉，又看看自己左手，可見告訴人雙手均無物品，
    身上也無亮光。」、「勘驗光碟內容20：57：47起至20：58
    ：44止，勘驗結果如下：丙○○毆打告訴人，告訴人抱頭。接
    著甲○○背著手自畫面下方走到告訴人身旁處，告訴人趁丙○○
    與甲○○對話之際，起身跑向家門方向，丙○○追上。此時可見
    被害人雙手均無物品，身上也無亮光。丙○○拉住告訴人衣服
    ，將告訴人拉扯倒地，並脫下告訴人白色上衣。丁○○此時自
    畫面上方回到白色自小客車處，丙○○收手走向白色自小客車
    ，丁○○走到被害人面前晃一圈後上車離開。20：58：31起告
    訴人起身離開，手上只拿著被脫下的白色上衣。白色自小客
    車駛離後可見道路路面水漬左上方處有一黑色小點，以及該
    黑點的右側有一長條形的物品【截圖08】，為白色自小客車
    出現前所無。」等情，有本院勘驗筆錄在卷可查（見本院卷
    二第427頁至第432頁、第435頁至第459頁、第538頁至第539
    頁、第621頁）。
　③觀諸上開勘驗內容：
　A、20時54分45秒處告訴人欲跪爬起身，此時可見其面孔有白
     色光亮閃爍【截圖02】，20時54分47秒處隨著告訴人伸手
     護住頭部，可以看見白色光亮隨著其動作移動到頭部附近
     【截圖03】，20時54分51秒處看見丁○○左手拿著發光物，
     倒在地上之告訴人處亦有白色亮光【截圖04】等節，可知
     於20時54分51秒時，告訴人手上仍然持有本案手機，因此
     該手機所發出的白色光亮才會隨著其動作移動到頭部附近
     ，且倒在地上之告訴人處亦有白色亮光。準此，觀察之重
     點應是在於該時點以後，被告丁○○有無任何取走手機的動
     作？乃至於有無公訴意旨所稱：「隨後被告丁○○即將告訴
     人持有之iPhone11 Pro Max 廠牌型號手機1支（價值5萬5,
     000元）丟至本案汽車後座而得逞」之情節。
　B、被告丁○○於上開時點之後，與拿走本案手機可能有關的行
     為應該是：「20時55分00秒處，丁○○有蹲下去以左手拿取
     發光物品的動作（丁○○右手拿持棒球棍），此時可見告訴
     人身上仍有物品瞬間發光【截圖05】，但無法判斷係其他
     物品照射之反光或是告訴人身上之自發光源。」乙節，然
     被告丁○○雖有蹲下去以左手拿取發光物品的動作，惟告訴
     人身上同時仍有物品瞬間發光【截圖05】，因此被告丁○○
     所拿取之物品是否為告訴人之手機，即屬有疑，更何況「2
     0時56分06秒處，丁○○踢踹告訴人，告訴人在地上打滾之際
     ，褲襠出現白色亮光【截圖07】，但無法確定是因丁○○手
     上所持手機之亮光照射所致，抑或係告訴人身上自發光源
     。」，是被告丁○○於蹲下去以左手拿取發光物品的動作之
     後，再次踢踹告訴人之時，告訴人褲襠仍有出現白色光亮
     【截圖07】，此時告訴人身上是否已無手機，即非無疑。
     又於監視器畫面時間20時56分07秒之後，即未見被告丁○○
     有疑似拿取告訴人物品的動作。
　 ④綜上所述，監視器錄影畫面之勘驗結果不足以認定被告丁○○
     有取走告訴人手機。再從整個勘驗內容觀察，亦不足以認
     定其餘被告丙○○、己○○、戊○○○有取走告訴人手機之行為。
　⑶證人甲○○於本院審理時具結證稱：（你印象還記不記得看到
    什麼，或聽到有關手機的事情，在現場的時候？）沒有。（
    後來看監視器畫面是說你有走過去，有跟1個年輕男子在對
    談嗎？）有，因為另外1個被打的已經坐地上，我就跟他們
    說你們打人不要這樣打，會出人命。（除了欺負他姐姐之外
    ，有沒有聽到什麼事情？）都沒有。（所以你沒有聽到關於
    手機的任何對話嗎？）沒有。（只聽到哀嚎沒有聽到什麼還
    手機的東西嗎？）沒有，因為距離那麼遠，他們講什麼我根
    本聽不清楚，只是在哀有聽的很清楚而已等語（見本院卷二
    第116頁至第117頁、第119頁至第120頁）。因此，證人甲○○
    在場並未聽聞或見聞有關手機之事，並無從作為對被告4人
    不利認定。　　
　⑷雖告訴人於本院審理時具結證稱：（除了再不上車就拿刀刺
    你之外，還有沒有其他記得的話？）他在20點54分20秒的時
    候還拖我要上車，把我衣服也都脫掉，可是那時候還是激烈
    反抗，在55分的時候因為他一直打我，我手上拿1支手機，
    他在55分的時候把我手機拿走，在55分到56分的時候，我叫
    他手機還我他都不還我，他把我的手機丟去他車子的後座，
    叫我上去後座，那時候我也不上去，結果他一直把我打在地
    上，56分03秒的時候。（如果你的手機被拿走，那你跟叫Em
    liy的女網友的對話紀錄，當時是怎麼提供給警方的？）當
    時我知道手機被拿走，開刀完隔天我就馬上叫我媽去電信局
    把我手機先辦停，再重新辦回來，辦回來時候我又拿一支手
    機把我帳號登進去看我有沒有手機被盜，所以才找回一些通
    聯記錄。（在你手機掉下去之前，他們有做要搶你手機的動
    作嗎？）有，他就是搶我手機，拿棍棒把我手機敲掉，因為
    我手機一直拿在手上，手上一直發光，他就把我手機打掉。
    （你說他們故意把你手機打掉嗎？）因為我一直拿在手上，
    一直發光，他們可能也會緊張，影片8點55分的時候就有顯
    示，他硬把我手機打掉拿走。（《提示證人乙○○6月8日警詢
    筆錄第3頁》你之前講「我原先將我的手機拿在手上走出大門
    赴約，但是對方一直毆打我後來我手機不小心掉到地上」你
    之前是這樣講的，跟你剛剛講的不太一樣？）沒有，我手機
    明確是被他打掉，掉到地上的。（為什麼之前警察局時候，
    會說是被他們打的時候不小心掉到地上？）沒有，那個是被
    他們打到掉到地上，跟不小心掉在地上是有差別，有影片可
    以存證。（為什麼你警察局的時候會這樣說，所以是有加油
    添醋嗎？）我沒有加油添醋。（所以你忘記了為什麼會這樣
    記嗎？）我沒有忘記，我還有跟對方講說叫他把手機還我，
    他們一直不還我，你也可以詢問其他被告看他們有沒有聽到
    ，我不是不小心掉在地上，是手機被他們搶走。（你警察局
    有沒有講說後來我手機不小心？）我是被他們毆打後手機掉
    在地上，我是被他棍棒一直毆打才掉在地上，而不是自己把
    手機丟在地上。（你是被他們打手機掉在地上，還是他們本
    來就要搶你手機？）他們本來就要搶我手機了，我還有跟他
    講說叫他把手機還我，他們一直不還我，他們還把我手機丟
    去車子後座叫我上車，我就跟他們說我不可能上車，他們就
    說要打死我，我有什麼辦法。（那時候把你手機拿走的人，
    你還記得是誰嗎？）拿刀刺我的那個，在53分43秒拿刀刺我
    又拿抹布摀住我口鼻的那個，因為他刀子刺我頭部沒有刺中
    就刺到我鼻子，最後他刀子也不知道怎麼搞得又換拿棒球棍
    一直猛K我，在8點54分10秒的時候。（你案發之後有回現場
    找手機嗎？）案發後我有請我家人回去現場找，可是他們只
    找到手機殼。（你請家人回去找什麼？）找手機，因為我知
    道那時候手機被搶走手機殼有掉在地上，所以我要明確的叫
    我家人要提供證據，我的手機殼要錄影片拿去給警方說我明
    確是掉了這支iphone11 Max。（你知道是誰把你的iphone11
     Pro Max的手機1支，丟到他們的汽車後座嗎？）拿刀刺我
    的那個。（你的手機有沒有可能在慌亂之中被打到地上之後
    ，不知道跑去哪裡？）不可能，因為他明確把我手機拿走後
    ，就跟我講說你要拿你的手機去後車廂那邊，我說我不可能
    去，他再來就一直猛打我，我一直跟他們講說把手機還我，
    他們一直不還我等語（見本院卷二第79頁、第82頁、第84頁
    、第86頁至第88頁、第99頁至第100頁）。惟按告訴人之指
    述，難免誇大偏頗而有虛偽陳述之危險，故其陳述除須無瑕
    疵可指外，尚應調查其他必要之證據，以察其是否與事實相
    符，亦即須有補強證據擔保其供述之真實性，始得採為斷罪
    之依據（最高法院93年度台上字第1675號判決意旨可資參考
    ）。經查：①就告訴人之手機究竟是如何掉落乙情，告訴人
    於警詢中證稱：（對方有無強盜你的物品？）我原先將我的
    手機拿在手上走出大門赴約，但是對方一直毆打我，後來我
    不小心將手機掉在地上，當我要伸手去撿的時候，對方其中
    一人將我的手機撿起並丟進他們駕駛車輛的後座，並且告訴
    我『想要拿回你的手機就上車跟我們走』，我心想我如果跟他
    們上車就完蛋了，所以我只能讓他們把我的手機強盜走等語
    （見偵4146卷第29頁），明確證述其手機係不小心掉落在地
    上，與告訴人上開於本院審理時證述係遭被告丁○○拿棍棒把
    告訴人手機敲掉不符，則就告訴人之手機掉落過程，是否為
    被告丁○○等人刻意為之，已非無疑。②告訴人雖證稱被告丁○○將手機搶走後丟去車子後座叫我上車云云，惟依本院於109
    年11月16日第1次勘驗監視錄影畫面之勘驗內容略以：「【2
    0：53：39至20：53：42】丁○○跑到上開自用小客車旁，之
    後又跑到乙○○最初倒地之處，期間有物體在發光閃爍，但不
    清楚是手機發光抑或是手電筒等照明設備發出的閃爍燈光，
    此時丁○○自乙○○倒地處跑向自小客車後座，看不清楚是把東
    西放到自小客車後座還是從自小客車後座拿取物品出來。期
    間，己○○與丙○○仍不斷與乙○○拉扯，該閃爍燈光仍然存在。
    」等情，有本院勘驗筆錄在卷可佐（見本院卷一第488頁）
    ，可知被告丁○○跑向本案汽車後座之時間介於20時53分39秒
    至20時53分42秒之間，而依上開五、㈣、⒉、③、A所述，告訴
    人於20時54分51秒時，手上仍然持有本案手機，因此，被告
    丁○○跑向本案汽車後座之時點，手上並未持有告訴人之手機
    ，應可認定，此外，依本院勘驗監視器畫面之勘驗結果，並
    無再看到被告丁○○有其他疑似跑向本案汽車後座丟手機之行
    為，因此，告訴人此部分之指述，即與客觀事證不符，而難
    憑採。
　⑸從而，告訴人之指述非無瑕疵，此外，依其他客觀事證均不
    足以使本院形成被告丁○○等人有取走告訴人手機之確信心證
    ，業經本院詳細論述、說明如前，自難僅憑告訴人有瑕疵之
    單一指述，即得遽論被告丁○○等人有取走告訴人手機之行為
    。
　⒊本案尚難認定被告4人有對告訴人口出「想要拿回你的手機就
    上車跟我們走」、「再不上車就拿刀刺死你」、「再不上車
    我就要開槍」等語：
　  告訴人雖於本院審理時具結證稱：（除了一邊打你一邊講要
    你上車之外，還有講什麼話嗎？）他們講不上車要拿刀刺死
    我，還有打死我，還有一直出口成章一直在罵，我也不懂這
    些人在罵什麼，因為我也不認識。（有講說再不上車就要開
    槍嗎？）他拉到車邊的時候，我是有聽到這句話，可是我沒
    有辦法確定是誰講這句話。（有講說想要拿回你的手機就上
    車跟我們走嗎？）有，他有講這句話，他丟在後車廂說你去
    後座那邊拿，我說我不可能去後座拿。（你記得說想要拿回
    你的手機就上車跟我們走，這句話誰講的嗎？）我不知道。
    （說出再不上車就拿刀刺死你，還有再不上車我就要開槍，
    這2句話是誰講的，你知道嗎？）拿刀子的那個，我明確知
    道要拿刀刺死我的是他。（你明確知道講出再不上車就拿刀
    刺死你，這句話是拿刀的那個人講的嗎？）對，他跑回車上
    拿刀和抹布，他甚至摀住我的口鼻，朝我心臟這邊刺下去，
    還一直猛砍我，砍完後又猛敲我。（另外一句再不上車我就
    要開槍，你知道誰講的嗎？）我不知道，因為我被拉在車邊
    ，我也不知道誰講的等語（見本院卷二第98頁至第99頁），
    惟就被告4人有對告訴人口出「想要拿回你的手機就上車跟
    我們走」、「再不上車就拿刀刺死你」、「再不上車我就要
    開槍」等語之事實，為被告4人否認，而證人甲○○於本院審
    理時具結證稱：（那個時候你的鄰居被打的情況，可不可以
    回憶一下？）我不知道他是我鄰居，因為那些人暗暗的，我
    一個也不認識，只是聽到有人在喊救命，好奇走出去看一下
    。（他們在打架的時候有沒有講什麼東西，或發出什麼聲音
    ？）我忘記了，就聽到喊救命然後慘叫聲這樣而已。（除了
    救命聲之外還有沒有其他聲音是你可以回憶的？）沒有。（
    你在現場的時候，有沒有聽到有人講說「想要拿回你的手機
    就上車跟我們走」這句話？）沒有。（你有聽到有人講說「
    再不上車就拿刀刺死你」這句話嗎？）沒有。（有沒有人說
    「再不上車我就要開槍」這句話嗎？）沒有等語（見本院卷
    二第115頁至第116頁、第119頁）。是依證人吳鎮吉之上開
    證詞，並無法認定被告丁○○、丙○○、己○○、戊○○○有對告訴
    人口出「想要拿回你的手機就上車跟我們走」、「再不上車
    就拿刀刺死你」、「再不上車我就要開槍」等語。又本案雖
    有監視器錄影畫面，然監視器錄影畫面並無聲音，是此部分
    僅有告訴人單一指述，別無其他證據足資補強告訴人所述為
    真。從而，本案尚難認定被告4人有對告訴人口出「想要拿
    回你的手機就上車跟我們走」、「再不上車就拿刀刺死你」
    、「再不上車我就要開槍」等語之事實。
　⒋本案尚難認定被告4人有不法所有意圖：
　⑴告訴人在外與他人可能有債務糾紛，被告丁○○亦可能為告訴
    人之債權人：
　①證人甲○○於本院審理時具結證稱：（你之前有沒有印象乙○○
    他家有人去討債過？）有。（有人去跟乙○○討債過嗎？）我
    不確定跟誰討債，是去年的事情。（109年間有別人去跟你
    們家隔壁討債嗎？）108年。（108年間有人去跟你們隔壁，
    就是本案的那戶鄰居討債嗎？）對，因為那臺車子在那邊繞
    很多次，我家裡有小朋友，繞很多次我就出去看好多次，忍
    不住就去問他們說年輕人你們在做什麼，2個年輕人他們開
    一臺BMW4根排氣管，他們就說是高雄來的，要找我隔壁的隔
    壁，我就問他們說有什麼事情，他說有差他們錢，他們受人
    家委託過來，然後我就去敲那個小姐的門，因為他們鐵門是
    拖下來的，我去敲，他要打開，他說那個年輕人下來，隔壁
    那個說他不敢跟他說。（是被打的那個嗎？）沒有，是他媽
    媽。（他媽媽說她不敢跟對方講嗎？）對，然後我就跟她說
    你不用害怕，你打電話叫你家裡面的人來，我在這邊等你家
    裡面的人來，我再回去，後來她家裡面的人就有來，他們就
    進去她們家裡講，後來我就不知道。（他們就進去你隔壁的
    隔壁，就是本案那戶人家裡面講嗎？）對。（講怎樣你就不
    知道了嗎？）我不清楚。（證人甲○○你說隔壁的隔壁那戶是
    否就是四湖鄉四湖村美山街22號？）我家是18號，隔壁的隔
    壁就是22號沒錯。（請求補充詢問，甲○○你之前說開BMW來
    那2個年輕人，跟你後面這件打乙○○的4個年輕人是同一批人
    ，還是不同人？）看一次根本沒辦法確定是誰跟誰。（所以
    你也不能確定是不是同一批人嗎？）暗暗的都看不到，白天
    看一遍你叫我講我也不認識。（所以你不能確定是不是同一
    批人嗎？）對，沒辦法確定等語（見本院卷二第122頁至第1
    24頁）。本院審酌證人甲○○與被告4人及告訴人間均無仇怨
    ，應無偏袒任何一方之動機，且其證詞業經具結，應足以擔
    保證述內容之真實性，從而，證人甲○○之上開證詞應可採信
    。是以，於108年間曾有不詳之人前往告訴人位在雲林縣○○
    鄉○○村○○街00號之住處討債乙情，應可認定，是告訴人在外
    極有可能與他人有債務糾紛。
　②告訴人先於本院審理時具結證述：（你平常有簽賭的習慣嗎
    ？）沒有，我已經去大陸1年多，我是回家過年，因為疫情
    。（你沒有欠人家賭博的錢嗎？）我沒有，對方這些人我都
    不認識，我甚至跟他們講說有話好好講，他們也不要跟我講
    ，他們一直要把我打死我有什麼辦法。（所以你跟人家有沒
    有時麼債務糾紛？）沒有，他講的這些人我聽都沒聽過，我
    也不認識，所以我才說看能不能提供背後的主謀是誰，提供
    資料給我去指認，什麼都沒有，只是亂講一個名字，我也不
    認識，我怎麼去指認說到我欠誰錢，或是我跟誰有什麼關係
    。（所以都沒有欠人家錢嗎？）我沒有欠人家錢，如果我欠
    錢他要提供一些證據給我。（《提示丁○○提出的債權移轉證
    明書本院卷第18頁》丁○○有提出一個債權移轉證明書上面寫
    說，本人李宇成將對乙○○先生的新臺幣372萬元債權移轉給
    丁○○先生，恐口說無憑特立此書此致丁○○先生，立證書人李
    宇成，你對這個名字有沒有時麼印象？）我對這名字真的沒
    有印象，因為我沒有看過我也不知道這人叫甚麼名字，所以
    我才說能不能提出一些照片，讓我去指認說這個人我到底認
    不認識，而我跟他有什麼糾紛，為什麼他要叫唆丁○○來收我
    錢，可是要收人家錢要有本票，要有財力的證明，可是你什
    麼都沒有，這樣以後每個人都自己隨便簽個債權轉移書，那
    我就可以請人家去把人家打一頓押走或是打死，我覺得這樣
    根本沒有什麼證據，要也要有一個明確的東西去指認，或是
    發生什麼事情大家是不是可以當面談清楚，可是都沒有，你
    們硬要用這種隨便找個人這樣寫一寫就說我欠人家幾百萬，
    又有什麼證明嗎。（你在109年6月7日案發當時有欠人家錢
    嗎？）沒有。（都沒有欠任何人錢？）沒有，我覺得欠人家
    錢要有完整明細跟證據。（所以完全沒有欠人家錢？）沒有
    ，如果正常有欠應該白紙黑字會寫好。（你本身有在經營網
    拍嗎？）我用網路上賣自己好朋友口罩。（你經營網拍跟人
    家調貨、借貨這些，會不會因為這樣欠人家錢？）我沒有，
    我口罩沒有跟任何人有糾紛，我都是人家貨到付款，貨是收
    到後付款，或是先匯款，這都是正常程序，如果我欠人家有
    糾紛，他們要提供一些證明說我欠誰，都沒有，我也沒有欠
    任何人云云（見本院卷二第89頁至第92頁、第96頁至第97頁
    ）。一再否認其在外與他人曾有債務糾紛之存在，惟嗣後於
    同一次詰問時經一再追問，告訴人始改口證稱：（你之前有
    提過，案發之前你人在大陸嗎？)對，我在大陸。（你為什
    麼會在大陸？）我在大陸跟我一些朋友做一些生意上的東西
    。（做什麼生意？）做房地產。（你有沒有認識的人在高雄
    ？）我本來就住高雄。（你有沒有跟人家有糾紛？）我之前
    有跟人家投資一些事情有糾紛，也是有卡到刑責的問題。（
    之前跟人家有糾紛？）對。（在高雄嗎？）對，在高雄發生
    的。（是有欠錢還是怎樣嗎？）沒有，也是被騙。（案發前
    後你是不是人有去高雄過？）案發之前我沒有，我都在雲林
    ，沒去高雄。（《提示警詢筆錄121頁Emliy Huang的對話紀
    錄》你說你案發前都沒有去高雄，確定嗎？）因為我幾乎都
    在家，我很少出門。（提示109偵4146號卷，你之前有跟Eml
    iy Huang提到說我不開跑車，跑車在高雄進廠保養，如果你
    案發前沒有在高雄，為什麼有這段話？）那是我去大陸之前
    車子就已經在高雄了。（所以你車子放在高雄保養廠很久嗎
    ？）對，我都沒有在開，最後也賣掉了。（你去大陸前是指
    什麼時候？）1年多前。（案發是109年6月的時候，你去大
    陸前是什麼時候？）1年前，我也不確定什麼時候，我怎麼
    可能記得。（所以你在跟Emliy Huang講這句話的時候，你
    的車放在高雄多久了？）1年多了。（之前的1年多就在高雄
    了嗎？）對。（為什麼你的車會在高雄？）因為那時候車子
    有撞到過。（為什麼不就近？）因為1年多前我人還在高雄
    ，我是去大陸我才沒在高雄，因為我就不住高雄。（你在高
    雄有跟人家投資，還是人家找你投資嗎？）都是人家找我比
    較多。（你說有刑責是什麼意思？）就是也會卡到一些官司
    問題。（是你卡到官司嗎？）對，也是最後也是和解了。（
    你跟人家和解嗎？）對。（你被告嗎？）對。（你被告什麼
    事？）也是對方有受傷的事。（投資怎麼會扯到對方有受傷
    ？）因為在我家發生的，我高雄的家裡發生。（發生什麼事
    ？）有人受傷我就被告。（有人受傷你就被告，關你什麼事
    ？）在我家發生，這也是一個重點，所以我就被判。（投資
    被告是什麼意思？）我拿錢匯款給對方，再來對方就在我家
    裡發生一些受傷的事情，又找不到兇手，所以就判我。（判
    你什麼罪？）我也不知道忘了，最後我也是賠人家錢了事。
    （所以你在高雄跟人家有投資糾紛，以及傷害的糾紛嗎？）
    對。（你因為投資糾紛還有傷害糾紛，有被告嗎？）對，這
    也是明確的事實等語（見本院卷二第103頁至第107頁）。觀
    諸告訴人之上開證詞，可知其對於在外是否有積欠他人債務
    ，與他人有無債務糾紛等事項，前後證述不一，且證詞避重
    就輕，隱瞞其在外確實有與他人有債務糾紛之情事，經一再
    追問後，始鬆口坦承確實曾與他人有債務糾紛之情事，由此
    益證證人甲○○證稱曾經目睹有人至告訴人家中討債乙情為真
    ，告訴人與他人有債務糾紛乙事，應可認定。
　③告訴人曾因與他人共同犯私行拘禁罪，而遭臺灣高雄地方法
    院以107年度訴字第154號刑事判決判處有期徒刑9月，告訴
    人不服提起上訴後，經臺灣高等法院高雄分院以108年度上
    訴字第90號撤銷原判決，改判處有期徒刑5月，告訴人再度
    不服提起上訴，經最高法院以109年度台上字第495號刑事判
    決駁回上訴確定等情，有告訴人之臺灣高等法院被告前案紀
    錄表及上開判決在卷可佐（見本院卷二第651頁至第692頁）
    。而觀諸最後事實審即臺灣高等法院高雄分院108年度上訴
    字第90號判決所認定之事實：「乙○○在高雄市○○區○○○路000
     號『福豪五金資源回收場』（下稱回收場）任職並居住於此
    ，因懷疑其前於民國105 年12月25日在臺南春天酒店及北海
    KTV 等處，與林富中、陳冠儒、許忠凱等人賭博，過程中有
    不公正之嫌，以致最終積欠林富中賭債新臺幣（下同）250 
    萬元，竟為教訓許忠凱，聯合數名真實姓名年籍不詳之成年
    男子，共同基於私行拘禁及傷害之犯意聯絡，由乙○○於105 
    年12月26日晚上8 時13分許，先透過通訊軟體LINE佯稱目前
    沒車可開，需許忠凱前來回收場收取賭債後，許忠凱遂於同
    日晚上10時41分23秒駕駛車牌號碼000-0000號之自用小客車
    搭載友人陳冠儒至回收場外，許忠凱為防止突發狀況能有照
    應，即先搭載陳冠儒駛離，讓陳冠儒在回收場附近下車，並
    與陳冠儒約定稍後由許忠凱獨自進入收債，陳冠儒在外等候
    ，15分鐘後陳冠儒再撥打電話予許忠凱，如許忠凱未接通，
    便聯絡另名友人鄭乃元到場。詎許忠凱自105 年12月26日晚
    上11時13分21秒再度駕駛車牌號碼000-0000號之自用小客車
    抵達回收場大門口時起，乙○○開啟回收場大門，迎接許忠凱
    進入回收場2 樓房間內後，乙○○及事先業已埋伏在2 樓房間
    內之數名真實姓名年籍不詳之成年男子即突然出現，渠等仰
    仗人數優勢壓制許忠凱，並共同徒手毆打許忠凱，致許忠凱
    受有頭皮撕裂傷、背部挫傷、左下肢挫傷、左上臂挫傷、頭
    皮鈍傷，輕微腦震盪等傷害，而以此強暴方式剝奪許忠凱之
    自由，毆打完畢後並以頭套將許忠凱蓋住，將許忠凱押解進
    入不詳車牌號碼白色BMW自小客車內，與乙○○及數名真實姓
    名年籍不詳之成年男子，共同駕駛車牌號碼000-0000號自用
    小客車、車牌號碼000-0000號自小客車及上開不詳車牌號碼
    白色BMW 自小客車或其他不詳車牌號碼自小客車，一同將許
    忠凱載至某處空屋內，接續前揭私行拘禁犯意將許忠凱拘禁
    在該建築物內，限制許忠凱離去，直至105 年12月27日凌晨
    5 時許，再以頭套將許忠凱蓋住，將許忠凱載至某處釋放，
    且告知已將車牌號碼000-0000號自小客車停放附近高架橋下
    ，並將該車鑰匙交付予許忠凱後，許忠凱至此重獲自由，徒
    步前往駕車就醫，總計遭私行拘禁時間長達約6 小時。嗣因
    陪同許忠凱到回收場之陳冠儒，依許忠凱指示於105 年12月
    26日晚上在外等候之際，見到不詳車牌號碼黑色休旅車停靠
    或其他車輛在回收場附近徘徊，驚覺情勢不對，旋於105 年
    11月26日晚上11時至12時間撥打電話予鄭乃元，鄭乃元乃於
    105 年12月27日凌晨2 時許率眾至回收場尋找許忠凱未獲，
    並經員警到場處理及事後聯絡許忠凱到案說明，始循線查獲
    。」等情，有臺灣高等法院高雄分院108年度上訴字第90號
    判決在卷可查（見本院卷二第675頁以下），因此告訴人確
    實曾經在外有積欠他人賭債，並衍生糾紛，應可認定。由此
    益加確定告訴人於本院審理時具結證稱：（你平常有簽賭的
    習慣嗎？）沒有，我已經去大陸1年多，我是回家過年，因
    為疫情。（你沒有欠人家賭博的錢嗎？）我沒有，對方這些
    人我都不認識，我甚至跟他們講說有話好好講，他們也不要
    跟我講，他們一直要把我打死我有什麼辦法。（所以你跟人
    家有沒有時麼債務糾紛？）沒有云云，與實情不符，不足採
    信。
  ④由上開告訴人之證詞及臺灣高等法院高雄分院108年度上訴字
    第90號判決可知，告訴人確實曾經居住在高雄，且其所有之
    跑車目前仍在高雄維修，又告訴人發生賭債糾紛之地點亦為
    高雄，是告訴人與高雄有地緣關係存在，而本案被告4人之
    戶籍地亦恰好均在高雄等情，有被告4人之個人戶籍資料（
    完整姓名）查詢結果4紙在卷可考（見本院卷二第519頁至第
    525頁），被告丁○○並提出李宇成讓與其對告訴人之債權給
    被告丁○○之債權移轉證明書影本供參（見本院卷二第39頁）
    ，雖被告丁○○並未提出告訴人積欠李宇成債務之證明文件，
    惟倘若告訴人所積欠之債務為賭債，則被告丁○○未能提出告
    訴人積欠賭債之證明文件，亦與常情無違。因此，本案即難
    排除被告丁○○等人確實係因受讓債權後，要向告訴人討債，
    而至告訴人位在雲林之住處欲押人談判債務問題。既然被告
    丁○○有可能為告訴人之債權人，則縱然渠等有取走告訴人財
    物之行為，是否即能遽論被告4人有不法所有之意圖，亦非
    無疑。
　⑵再依告訴人於本院審理時具結證述：（所以他們拿手機的目
    的，主要是要讓你上車嗎？）對，沒錯，他們偷我手機還把
    我手機丟上車，是要我上車。（他們在衝出來打你之前，有
    講什麼話嗎？）他們叫我上車，不上車他們就是要打死我。
    （所以你在一開始被打之前，他們有說要叫你上車這句話嗎
    ？）有，他們要我上車，硬要把我拖上車，我就說我不可能
    上車，我也跟你們不認識，我說有什麼話，大家好好講，他
    們一直不聽就一直拿棍棒猛打我數百次。（所以連叫你上車
    都沒有講嗎？）對，他們是邊打邊講，我記憶應該是這樣，
    他們那時候就直接一直拉著我了。（所以他們開始打之後，
    才一邊講說要你上車是嗎？）對。（有講說想要拿回你的手
    機就上車跟我們走嗎？）有，他有講這句話，他丟在後車廂
    說你去後座那邊拿，我說我不可能去後座拿。（他們最主要
    的目的是想要把你拉上車嗎？）他們目的絕對是要把我拉上
    車，因為他已經拉我好幾次，甚至車子往後開要把我拉上去
    等語（見本院卷二第91頁、第97頁至第99頁、第100頁至第1
    01頁），是縱如告訴人所述，被告丁○○等人有拿走告訴人之
    本案手機，被告4人之目的亦非要手機，而是要以此要脅告
    訴人，以遂行其等押人討債之目的，並非對於本案手機有不
    法所有意圖，遑論本案並無從證明被告丁○○等人有取走告訴
    人之本案手機。
　⑶綜上，本案亦難認定被告4人對於本案手機有不法所有意圖。
　⒌此外，其他公訴意旨所提出之人證、書證、物證，均無從直
    接或間接證明被告4人有取走告訴人本案手機之行為，抑或
    是有不法所有之主觀意圖存在，自應認被告4人被訴加重強
    盜部分之犯罪嫌疑不足。
  ㈤綜上所述，公訴人所舉證據既不能使本院形成被告丁○○、丙○○、己○○、戊○○○確有違反刑法第330條、第321 條第1項第3
    款、第4款之加重強盜罪之有罪確信，本應為被告4人無罪之
    諭知，然此部分若亦成罪，公訴意旨認與被告4人前開所犯
    妨害秩序罪之犯行部分有想像競合之裁判上一罪關係，爰不
    另為無罪之諭知。
據上論斷，應依刑事訴訟法第299 條第1 項前段，刑法第28條、
第150條第2項第1款、第1項、第277條第1項、第302條第1項、第
55條前段、第47條第1項、第38條第2項前段，刑法施行法第1條
之1第1項，判決如主文。
案經檢察官庚○○偵查起訴，檢察官李承桓到庭執行職務。
中　　華　　民　　國　　110 　年　　6 　　月　　8 　　日
                  刑事第八庭  審判長法  官  黃偉銘

                                    法  官  陳育良

                                    法  官  蕭孝如

如不服本判決，應於判決送達後20日內，向本院提出上訴狀。（
須附繕本）　　　　　　　　　
【附錄本判決論罪科刑法條全文】：
中華民國刑法第150條
在公共場所或公眾得出入之場所聚集三人以上，施強暴脅迫者，
在場助勢之人，處1年以下有期徒刑、拘役或10萬元以下罰金；
首謀及下手實施者，處6月以上5年以下有期徒刑。
犯前項之罪，而有下列情形之一者，得加重其刑至二分之一：
一、意圖供行使之用而攜帶兇器或其他危險物品犯之。
二、因而致生公眾或交通往來之危險。

中華民國刑法第277條
傷害人之身體或健康者，處5年以下有期徒刑、拘役或50萬元以
下罰金。
犯前項之罪，因而致人於死者，處無期徒刑或7年以上有期徒刑
；致重傷者，處3年以上10年以下有期徒刑。

中華民國刑法第302條
私行拘禁或以其他非法方法，剝奪人之行動自由者，處5年以下
有期徒刑、拘役或9千元以下罰金。
因而致人於死者，處無期徒刑或7年以上有期徒刑；致重傷者，
處3年以上10年以下有期徒刑。
第一項之未遂犯罰之。

附表（扣案物附表）：
編號          名稱 數量 所有人 是否沒收             備註  １ 鋁製球棒 1支 戊○○○ 是 為被告戊○○○所有，供被告丁○○、己○○毆打告訴人乙○○所用之物。  ２ 抹布 1條 丁○○ 是 為被告丁○○所有，供被告丁○○摀住告訴人乙○○嘴巴所用。  ３ 新臺幣 107,700元 丁○○ 否 與本案無關。  ４ 愷他命毒品 毛重3.51公克 丁○○ 否 與本案無關。  ５ IPhone7（黑色） 1支 丁○○ 是 一、IMEI碼：000000000000000。 二、為被告丁○○所有，供被告丁○○誘騙告訴人出門以便遂行本案犯行所用之物。  ６ IPhone7（銀色） 1支 丁○○ 否 一、IMEI碼：000000000000000。 二、與本案無關。  ７ IPhone11（紅色） 1支 丁○○ 否 與本案無關。  ８ iPhone（含SIM卡） 1支 丙○○ 否 一、IMEI碼：00000000000000；門號：0000000000。 二、與本案無關。  ９ IPhone7（黑色）（含SIM卡） 1支 戊○○○ 否 一、IMEI碼：000000000000000；門號：0000000000。 二、與本案無關。